ACORDAO-COMPLETO-2525258

ACÓRDÃO 211/2022 ATA 3/2022 - PLENÁRIO

VISTOS, relatados e discutidos estes autos que tratam de representação formulada por licitante acerca de possíveis irregularidades ocorridas no Procedimento de Contratação de Obra PCO 1/DEAMP/2021 - Processo SEI 48036.000196/2020-11, conduzido pela Comissão de Licitação da Companhia de Pesquisa de Recursos Minerais (CPRM) - Escritório do Rio de Janeiro;
ACORDAM os Ministros do Tribunal de Contas da União, reunidos em Sessão do Plenário, com fundamento nos arts. 235, 237 e 276, §5º do Regimento Interno do TCU, em:
9.1. considerar improcedente a presente representação;
9.2. revogar a medida cautelar adotada pelo item 9.1 do Acórdão 2.805/2021 contra o Procedimento de Contratação de Obra 1/DEAMP/2021 (Processo SEI 48036.000196/2020-11) ;
9.3. encaminhar cópia deste Acórdão à representante, à JR Construções e Terraplenagem Ltda. Epp. e à CPRM, com a informação de que a íntegra do Relatório e do Voto que o fundamentam pode ser consultada no endereço eletrônico www.tcu.gov.br/acordaos; e
9.4. arquivar o presente processo.

Representação acerca de possíveis irregularidades em licitação para contratação de obras e serviços de engenharia, com ênfase na área ambiental. Análise da oitiva.

3. Representante/Interessada: Colombo Retroterra Ltda./JR Construções e Terraplenagem Ltda. Epp.

13.1. Ministros presentes: Bruno Dantas (na Presidência), Benjamin Zymler, Augusto Nardes, Jorge Oliveira (Relator) e Walton Alencar Rodrigues.
13.2. Ministro-Substituto convocado: Augusto Sherman Cavalcanti.
13.3. Ministro-Substituto presente: Marcos Bemquerer Costa.

ACORDAO-COMPLETO-2538198

Acórdão de Relação 1197/2022 - Plenário

Acórdão de Relação

ACORDAO-COMPLETO-2528956

Acórdão de Relação 430/2022 - Plenário

JORGE OLIVEIRA

Adoto como relatório a instrução final da Secretaria de Fiscalização de Infraestrutura Hídrica, de Comunicações e de Mineração (SeinfraCOM) , constante da peça 61, aprovada pelas instâncias superiores da unidade técnica (peças 62 e 63) :
"INTRODUÇÃO
Cuidam os autos de representação a respeito de possíveis irregularidades ocorridas na Companhia de Pesquisa de Recursos Minerais (CPRM) - Escritório do Rio de Janeiro, relacionadas ao Procedimento de Contratação de Obra PCO 1/DEAMP/2021 (Processo SEI 48036.000196/202011) , pelo regime de empreitada por preço global, tipo menor preço, conduzido pela Comissão de Licitação do referido órgão (peça 2) , com o seguinte objeto (peça 17, p. 1) :
Contratação de obra e serviços de engenharia, com ênfase na área ambiental, visando à recuperação e reabilitação dos recursos hídricos e do ambiente terrestre em área degradada pela mineração de carvão da extinta empresa Carbonífera Treviso S/A, com superfície de 77,41 hectares, denominada ÁREA VI.2 - ITANEMA I, localizada na zona rural do município de Urussanga, no Estado de Santa Catarina.
O certame é regido pelas disposições da Lei 13.303/2016, pelo Regulamento de Licitações e Contratos da CPRM e pelas demais normas aplicáveis (peça 17, p. 3) .
HISTÓRICO
Por meio do Edital de Procedimento de Contratação de Obra 1/DEAMP/2021 (Processo SEI 48036.000196/2020-11) , do tipo menor preço, pelo regime de empreitada por preço global, a CPRM tornou públicos os procedimentos para a contratação. Conforme agendado previamente, em sessão pública realizada em 14/6/2021, foram abertos os envelopes contendo as propostas de preços dos licitantes, resultando na seguinte ordem de classificação (peça 28, p. 2) :
	Ordem
	Empresa
	Valor da Proposta

	1º
	CET Colombo Engenharia e Terraplenagem Ltda.
	R$ 39.300.000,00

	2º
	JR Construções e Terraplenagem Ltda. EPP
	R$ 39.304.378,57

	3º
	Colombo Retroterra Ltda.
	R$ 52.557.357,05

	4º
	MAC Engenharia Eireli
	R$ 52.996.587,50

	5º
	Confer Construtora Fernandes Ltda.
	R$ 54.046.297,80

	6º
	SETEP Construções S.A.
	R$ 57.268.870,56

Após análise técnica das propostas dos licitantes, promovida em 15/6/2021, a CPRM constatou que cinco propostas estariam em desacordo com o instrumento convocatório, tendo como única aprovada a proposta apresentada pela sociedade empresária JR Construções e Terraplenagem Ltda. EPP (JR Construções) . As licitantes CET Colombo, Confer Construções e SETEP Construções foram desclassificadas por não atenderem os requisitos contidos no item 5.1 do Edital, enquanto as licitantes Colombo Retroterra e MAC Engenharia foram desclassificadas por apresentarem proposta com a composição do BDI em desacordo com o Acórdão 2622/2013-TCU-Plenário (peça 28, p. 3) .
As licitantes CET Colombo e Colombo Retroterra Ltda. apresentaram recurso administrativo. Por sua vez, a Comissão de Licitação manteve a decisão de habilitar a sociedade empresária JR Construções, permanecendo desclassificadas as demais licitantes (peça 28, p. 3) .
Essa decisão foi referendada pela Consultoria Jurídica, por meio do Parecer 223/2021/DIESPA/COJUR, e pelo Diretor-Presidente da CPRM. Assim, procedeu-se à adjudicação do objeto e homologação do resultado da licitação, conforme publicação no Diário Oficial da União de 31/8/2021 (peças 15 e 28, p. 3) .
Inconformada com o julgamento do certame, a empresa Colombo Retroterra ofereceu representação ao TCU em 2/9/2021 (peças 1-17) .
Informações complementares obtidas por e-mail encaminhado à Comissão de Licitação indicam que o último procedimento realizado no Processo SEI 48036.000196/2020-11, até 9/9/2021, foi a emissão da nota de empenho, em 6/9/2021, no valor de R$ 5.600.000,00, em favor da sociedade empresária JR Construções (peças 20-21) .
Acompanhando proposta da Unidade Técnica (peças 22-24) , o relator, ministro Jorge Oliveira, conheceu da representação e determinou a realização de oitiva prévia da CPRM e da sociedade empresária JR Construções (peça 25) .
A instrução seguinte analisou as respostas à oitiva promovida e propôs determinar cautelarmente à CPRM suspender o andamento do Procedimento de Contratação de Obra 1/DEAMP/202 e oitiva à licitante JR Construções e Terraplenagem Ltda. EPP e à CPRM (peça 36) . No pronunciamento da unidade, o secretário-substituto sugeriu ajustes às referidas oitivas (peça 37) .
O Pleno do Tribunal, por meio do Acórdão 2.805/2021, não acatou a proposta de oitiva e proferiu as seguintes determinações (peça 38) :
9.1. determinar, cautelarmente, à Companhia de Pesquisa de Recursos Minerais (CPRM) - Escritório do Rio de Janeiro que suspenda o andamento do Procedimento de Contratação de Obra 1/DEAMP/2021 (Processo SEI 48036.000196/2020-11) ou do contrato dele decorrente, caso seu termo já tenha sido celebrado; 
9.2. determinar à SeinfraCOM que prossiga na instrução de mérito deste processo, com autorização para a realização das diligências e fiscalizações necessárias ao pleno esclarecimento de todos os fatos suscitados nestes autos, inclusive os não relacionados à cautelar, e que propostas de novas oitivas ou de audiências por eventuais atos irregulares praticados pelos gestores públicos sejam submetidas à prévia deliberação deste relator, observando-se as orientações contidas no voto que fundamenta este acórdão; (grifos acrescidos) 
Posteriormente, a licitante JR Construções e Terraplanagem ltda. apresentou novos elementos para se manifestar sobre a determinação cautelar de suspensão da licitação (peças 43-45) .
A última instrução repassou os exames empreendidos sobre as alegações apresentadas pela representante, efetuando novas análises eventualmente necessárias, elucidando algumas das impropriedades por ela declaradas e identificou os pontos ainda carentes de elementos para resolução (peça 50) .
Desse exame restaram questionamentos quanto à comprovação de capacidade técnico-operacional estabelecido nos itens 8.1.7, 8.1.7.2 e 8.1.7.3, sendo realizada diligência à CPRM a fim de esclarecer o motivo da discrepância entre o quantitativo de material estimado no Plano de Recuperação de Área Degradada e no anexo VII do edital e informar o quantitativo de serviços apresentado pela licitante JR Construções e aceito pela CPRM (peça 50, p. 10, e 56) . Ressalta-se que o Voto do Ministro relator fundamentou a adoção da medida cautelar justamente no não atendimento ao requisito de habilitação técnica previsto no item 8.1.7.3 do edital de licitação, relativo aos serviços de cobertura seca - solo construído (peça 39, p. 6) .
EXAME TÉCNICO
O item 8.1.7 do edital e seus subitens 8.1.7.2 e 8.1.7.3 exigiu que as licitantes comprovassem sua capacidade técnica-operacional por meio de atestados que se refiram a serviços executados concomitantemente num período, limitado a um intervalo de 36 meses. Essa comprovação restringe-se às parcelas de maior relevância, consistente na prestação de serviços de terraplanagem e na prestação de serviços de cobertura seca - solo construído, bem como ao valor significativo do objeto, correspondente a 50% da demanda prevista para cada uma destas contratações (peça 17, p. 13-15) :
8.1.7. Atestado (s) de capacidade técnica, fornecido (s) por pessoa (s) jurídica (s) de direito público ou privado, devidamente registrado (s) no CREA e em outra (s) entidade (s) profissional (is) competente (s) com pertinência ao objeto deste certame, que comprove (m) que a empresa licitante presta ou prestou serviços com características semelhantes e compatíveis com o objeto da presente licitação.
 (...) 
8.1.7.2. A comprovação da capacidade técnico-operacional dos licitantes deve se restringir às parcelas de maior relevância e valor significativo do objeto a ser contratado, conforme Acórdão nº 2253/2011-Plenário, TCU.
8.1.7.3. Entende-se por parcelas de maior relevância a prestação de serviços de terraplanagem e de cobertura seca - solo construído, e por valor significativo o mínimo correspondente a 50% da demanda prevista para cada uma destas contratações, consoante Acórdão 1052/2012-TCU-Plenário, TCU.
8.1.7.4. Para atendimento ao subitem 8.1.7, será permitido somar quantitativos diversos de Atestados de Capacidade Técnica, contanto que os Atestados apresentados se refiram a serviços executados concomitantemente num mesmo período de tempo, limitado a um intervalo de 36 (trinta e seis) meses, com fulcro no Acórdão 2387/2014-TCU-Plenário, TCU. (grifos acrescidos) 
O Plano de Recuperação de Área Degradada (PRAD) adota "como modelo conceitual para a recuperação ambiental o conceito de cobertura seca". Conforme esse PRAD, após a obtenção dos greides de terraplenagem e sua devida compactação, serão lançados os materiais que comporão as coberturas secas ou de remodelagem, da seguinte forma (peça 11, p. 56 e 99-100) :
No total, serão lançados na área de estudo 0,80 m de cobertura construída, sendo elas: 1) 0,35 m de material argiloso compactado, 2) 0,10 m de camada arenosa e 3) 0,35 m de material argiloso solto. 
 (...) para obtenção das camadas de cobertura seca serão necessários 629.890,34 m³ de material, sendo que destes, 233.797,98 m³ será de material argiloso lançado, 66.799,42 m³ de material arenoso lançado e 329.292,93 m³ de material argiloso compactado. (grifos acrescidos) 
O anexo VII (planilha orçamentária de preços a ser preenchida pelo licitante) confirma que a cobertura seca - solo construído é constituída por três camadas, a saber: camada de solo argiloso compactado, camada de solo arenoso lançado e camada de solo argiloso lançado. Porém, as quantidades são superiores em relação ao PRAD, sendo 461.010,10 m³ de argila para a primeira camada, 80.159,31 m³ de areia para a segunda camada e 327.317,18 m³ de argila para a terceira camada, totalizando 868.486,59 m³ de material (peça 17, p. 75-78) .
Em função da possível diferença de quantitativos relatada, foi promovida diligência nos seguintes termos (peça 50, p. 10) :
a. diferença de 238.593,25 m³ de cobertura seca, verificada entre os quantitativos previstos na planilha orçamentária de preços e no Plano de Recuperação de Área Degradada, haja vista que o quantitativo de material necessário para obtenção das três camadas de cobertura seca totaliza 868.486,59 m³ na planilha e 629.890,34 m³ no Plano de Recuperação de Área Degradada - PRAD Executivo - Área VI.2 - Itanema I; e
b. informar o quantitativo apresentado pela empresa JR Construções e Terraplenagem Ltda. e aceito pela CPRM para fins de comprovação de capacidade técnico-operacional estabelecida nos itens 8.1.7, 8.1.7.2 e 8.1.7.3 relativa a prestação de serviços de terraplanagem e de cobertura - solo construído.
Em resposta ao primeiro ponto questionado - diferença de quantitativos na planilha orçamentária e no PRAD, a CPRM afirma não haver divergência entre os valores, "o que ocorre é que temos três quantitativos no PRAD, o de material in situ, o de material extraído/transportado e o do material disposto", conforme texto e Tabela 13 da sua página 98 (peça 59, p. 2, e 11, p. 101) .
Desses três quantitativos, afirma que "o valor empolado (transportado) é aquele que reflete a realidade em termos de aquisição ou extração, e transporte, logo, este é o apresentado na planilha quantitativa (868.486,59m³) no que se refere a aquisição de materiais" (peça 59, p. 2) . Assim, a CPRM conclui: 
As informações constantes na figura que representa a Tabela 13 do PRAD são aquelas apresentadas nas planilhas de quantitativo. Ou seja, para fins de dimensionamento de custos, deve-se considerar o valor de 868.486,59m³ em conformidade com o disposto nas planilhas de custo e na Tabela 13 do PRAD no que se refere ao volume transportado. (grifo acrescido) 
Assim, entende-se dirimida a dúvida referente aos quantitativo dos serviços de terraplanagem e de cobertura, dada a coerência entre os valores constantes do PRAD e da planilha orçamentária de preços (peça 11, p. 101; 17, p. 75-78; e 59, p. 2) . 
Em resposta ao segundo questionamento, sobre demonstração da capacidade técnico-operacional em atividade similar ao objeto da licitação, conforme determina o item 8.1.7 do edital, a CPRM afirma que o "objeto da presente contratação consiste na execução de obras necessárias à recuperação ambiental de área degrada pela mineração de carvão ocorridas em tempo pretérito pela massa falida Carbonífera Treviso S.A." e explica a execução do serviço contratado (peça 59, p. 2-3) :
3.2.4. A mineração ocorrida nesse local foi a céu aberto com a utilização de Dragline que realizava a remoção das rochas desmontadas, por meio de detonações, e da camada de carvão em profundidades menores que 30m. Os materiais escavados eram depositados ao longo das escavações criando pilhas de material estéril, ocorrendo a inversão das camadas de solo e rochas, ficando ao longo desse tempo em contato com o oxigênio e águas pluviais gerando drenagem ácida de mina. A proposta da obra é devolver ao subsolo os materiais rochosos de granulometrias variadas cobrindo-os com material argiloso e arenoso, oriundos de jazidas próximas, material orgânico e cobertura vegetal, além de sistema de drenagem para evitar a erosão do solo construído. O material rochoso (estéril) depositado em pilhas precisa ser remodelado e compactado atingindo as cotas definidas no projeto, ou seja, essa atividade tem a finalidade de aplanar os materiais rochosos, executados por meio da terraplanagem, utilizando escavadeiras hidráulicas, tratores esteiras e caminhões caçamba. Após o remodelamento do material contido nas pilhas de estéril é realizada a construção do solo pelo método de cobertura seca que representa a implantação de camadas de argila, areia e material orgânico para posteriormente ser adicionado a cobertura com vegetação herbácea. O processo de construção da cobertura seca segue com a primeira camada chamada de barreira hidráulica que consiste na deposição, por meio de caminhões caçamba, de material argiloso sobre o material estéril remodelado seguindo com a utilização de trator esteira para o aplainamento da argila e posteriormente o uso de rolo compactador de pé de carneiro e liso para atingir a compactação e as cotas pré-definida em projeto. Esse processo deve atender uma camada compactada de 0,35m que tem como objetivo evitar a percolação do oxigênio e água para o interior do estéril evitando o aumento da recarga do lençol freático e consequentemente a contaminação da hidrografia sub-superficial do local. A segunda camada tem por objetivo drenar o líquido percolado pela camada de solo construído para fora da área e é composta por uma camada de areia de 0,10m sem compactação, utilizando caminhões caçamba para o transporte até o local e o espalhamento e aplainamento com trator esteira até atingir a cota de projeto. A partir de então inicia-se a camada de solo construído que tem a finalidade de garantir um substrato orgânico para o desenvolvimento da vegetação a ser introduzida na área, e consiste na deposição de argila sem compactação com 0,35 m de espessura, para sustentar as raízes das plantas, utilizando caminhões caçamba para deposição do material e trator esteira para o espalhamento e aplainamento até a cota de projeto, finalizando com a aplicação de calcário, turfa, cama de aves e fertilizantes químicos com o uso de trator convencional acoplado em uma espalhadeira. (grifo do original) 
Explanado o anterior, a CPRM conclui que a terraplanagem é o processo utilizado para movimentar grandes volumes de rochas e/ou solos, constituindo a principal atividade para realizar o remodelamento do solo granular (estéril) e a implantação da cobertura seca, e solo construído. Argumenta que essa atividade é executada de forma similar em obras de recuperação ambiental e em obras de infraestrutura, de rodovias e de implantação de loteamentos, por exemplo (peça 59, p. 3) .
Desta forma, "a Comissão de Licitação realizou a verificação dos atestados apresentados pela licitante JR Construções e concluiu que a mesma satisfez o mínimo de 50% para os serviços de terraplanagem e cobertura seca-solo construído, conforme tabela a seguir:"
Tabela 1: Apresentação dos quantitativos aceitáveis para comprovação da capacidade técnico-operacional da licitante vencedora:

Fonte: peça 59, p. 3
A CPRM afirma que seguiu as diretrizes do já citado item 8.1.7.4 do edital no sentido de somar os quantitativos dos atestados das obras executadas no período de 36 meses (31/12/2016 a 31/12/2019) e, nos atestados que envolviam obras de pavimentação, o somatório dos quantitativos de cobertura seca-solo construído consideraram serviços relacionados a construção de aterros de argila ou material de primeira categoria espalhados e/ou compactados, de características semelhantes ao objeto licitado (peça 59, p. 3) .
Considerando os esclarecimentos da CPRM de que 868.486,59m³ é o correto quantitativo de cobertura seca; que, em conformidade com o item 8.1.7.3, o valor significativo mínimo correspondente a 50% da demanda prevista para cada uma das contratações (terraplanagem e cobertura seca) é de 997.802,16m³ e de 434.243,30m³; e de que foram aceitos os atestados da licitante vencedora do certame nos quantitativos de 1.021.196,33m³ e de 522.066,34m³, respectivamente, entende-se esclarecidas as dúvidas restantes sobre o procedimento licitatório, podendo ser afastada a cautelar que suspendeu o andamento do Procedimento de Contratação de Obra 1/DEAMP/2021 (Processo SEI 48036.000196/2020-11) (item 9.1 do Acórdão 2805/2021-TCU-Plenário) .
CONCLUSÃO
Acompanhando proposta da Unidade Técnica (peças 22-24) , o relator, ministro Jorge Oliveira, conheceu da representação e determinou a realização de oitiva prévia da CPRM e da sociedade empresária JR Construções (peça 25) .
Examinadas as alegações da representante e as respostas à oitiva, o Pleno do Tribunal emitiu o Acórdão 2.805/2021 determinando a suspensão cautelar do Procedimento de Contratação de Obra 1/DEAMP/2021 ora em exame.
No presente momento processual, e ainda a partir das análises complementares empreendidas na instrução precedente à peça 50, restaram esclarecidas as dúvidas levantadas e afastadas as alegações de irregularidades apresentadas pela representante. Assim, propõe-se revogar a medida cautelar anteriormente adotada, considerar a representação improcedente e arquivar o presente processo.
PROPOSTA DE ENCAMINHAMENTO
Ante todo o exposto, submetem-se os autos à consideração superior, para posterior encaminhamento ao Gabinete do Relator, Ministro Jorge Oliveira, propondo:
c. conhecer da presente representação, satisfeitos os requisitos de admissibilidade previstos nos arts. 235 e 237, inciso VII, do Regimento Interno deste Tribunal, c/c o art. 87, § 2º, da Lei 13.306/2016 e no art. 103, § 1º, da Resolução - TCU 259/2014, para, no mérito, considerá-la improcedente;
d. revogar a medida cautelar adotada pelo item 9.1 do Acórdão 2.805/2021 contra o Procedimento de Contratação de Obra 1/DEAMP/2021 (Processo SEI 48036.000196/2020-11) , com fulcro no art. 276, § 5º, do Regimento Interno do TCU;
e. informar à Companhia de Pesquisa de Recursos Minerais e à representante, Colombo Retroterra Ltda (CNPJ: 81.828.923/0001-38) , tendo como representante legal Lilyan Ribeiro Geremias (OAB: 60835-SC) , do acórdão que vier a ser proferido, destacando que o relatório e o voto que fundamentam a deliberação ora encaminhada podem ser acessados por meio do endereço eletrônico www.tcu.gov.br/acordaos; e
f. arquivar este processo, com fundamento no parágrafo único do art. 237 c/c o parágrafo único do art. 235 do Regimento Interno do TCU e no art. 107 da Resolução - TCU 259/2014."
É o relatório.

Rodrigo Otavio Goncho (15.406/OAB-SC), representando JR Construções e Terraplenagem Ltda. Epp; Lilyan Ribeiro Geremias (60835/OAB-SC), representando Colombo Retroterra Ltda.

Não atuou

REPRESENTAÇÃO. CONTRATAÇÃO DE OBRA E SERVIÇOS DE ENGENHARIA, COM ÊNFASE NA ÁREA AMBIENTAL. POSSÍVEL IRREGULARIDADE NA HABILITAÇÃO DO LICITANTE VENCEDOR. EXPEDIÇÃO DE MEDIDA CAUTELAR. OITIVA. DILIGÊNCIA. ESCLARECIMENTOS. IMPROCEDÊNCIA. REVOGAÇÃO DA CAUTELAR. ARQUIVAMENTO.

REPRESENTAÇÃO (REPR)

Secretaria de Infraestrutura Hídrica, de Comunicações e de Mineração (SeinfraCOM)

Trata-se de representação formulada pela licitante Colombo Retroterra Ltda. acerca de possíveis irregularidades ocorridas no Procedimento de Contratação de Obra PCO 1/DEAMP/2021 - Processo SEI 48036.000196/2020-11, conduzido pela Comissão de Licitação da Companhia de Pesquisa de Recursos Minerais (CPRM) - Escritório do Rio de Janeiro.
2.	O objeto da licitação consiste na contratação de obra e serviços de engenharia, com ênfase na área ambiental, visando à recuperação e à reabilitação dos recursos hídricos e do ambiente terrestre em área degradada pela mineração de carvão, com superfície de 77,41 hectares, localizada na zona rural do município de Urussanga, no Estado de Santa Catarina.
3.	Acolhendo parcialmente a instrução anterior promovida pela Secretaria de Fiscalização de Infraestrutura Hídrica, de Comunicações e de Mineração - SeinfraCOM (peças 36 e 37) , o Plenário decidiu, em atenção à proposta deste Relator, por meio do Acórdão 2.805/2021, em:
"9.1. determinar, cautelarmente, à Companhia de Pesquisa de Recursos Minerais (CPRM) - Escritório do Rio de Janeiro que suspenda o andamento do Procedimento de Contratação de Obra 1/DEAMP/2021 (Processo SEI 48036.000196/2020-11) ou do contrato dele decorrente, caso seu termo já tenha sido celebrado;
9.2. determinar à SeinfraCOM que prossiga na instrução de mérito deste processo, com autorização para a realização das diligências e fiscalizações necessárias ao pleno esclarecimento de todos os fatos suscitados nestes autos, inclusive os não relacionados à cautelar, e que propostas de novas oitivas ou de audiências por eventuais atos irregulares praticados pelos gestores públicos sejam submetidas à prévia deliberação deste relator, observando-se as orientações contidas no voto que fundamenta este acórdão;
9.3. dar ciência da presente decisão à representante."
4.	Ciente da cautelar, a licitante JR Construções e Terraplanagem Ltda apresentou novos elementos. Assim, reexaminando os autos, a unidade técnica considerou elucidadas as supostas impropriedades apontadas pela empresa representante e esclarecidas as dúvidas acerca da regularidade do certame por ela mesma suscitadas. Ademais, entendeu que só restavam ser esclarecidos, mediante diligência ao órgão contratante, a discrepância entre o quantitativo de matéria estimado no Plano de Recuperação de Área Degradada e o Anexo VII do edital e o atendimento pela JR do requisito de habilitação técnica (item 8.1.7.3 do edital de licitação) , fato esse que ensejou a expedição da cautelar suspensiva de continuidade da contratação.
5.	Dirimidas pela CPRM as dúvidas sobre o quantitativo dos serviços de terraplanagem a serem realizados e a respeito da capacidade técnico-operacional da empresa JR, a SeinfraCom propôs que fosse afastada a medida cautelar, dando-se prosseguimento à contratação, com o arquivamento do processo, ante a ausência de outras irregularidades.
6.	Nada tenho a objetar ao desfecho sugerido.
7.	De fato, a CPRM adotou um novo entendimento, em sua última manifestação (peça 59) , sobre a exigência mínima de comprovação de 50% de prestação prévia de serviços de cobertura seca - solo construído, a título de comprovação de capacidade técnico-operacional previsto no item 8.1.7.3 do edital.
8.	Concordando com o entendimento desta Corte, expresso no Acórdão 2805/2021-TCU-Plenário, que expediu a medida cautelar, a empresa pública passou a considerar que a comprovação deveria abranger não somente os serviços de espalhamento e compactação de 461.010,10m³ de Argila, Argila Vermelha ou Argila Arenosa, tal como anteriormente justificara (peça 28) , mas também os serviços de espalhamento de 80.159,31m³ de Areia média e espalhamento de 327.317,19m³ de Argila, Argila Vermelha ou Argila Arenosa, perfazendo um total de 868.486,59m³ de cobertura seca, a exigir, desse modo, uma comprovação mínima de 434.243,30m³ de serviços previamente executados (50%) .
9.	No entanto, ao reavaliar os atestados apresentados pela licitante vencedora, a CPRM elaborou uma nova planilha que comprova que a JR teria atendido, com folga, as quantidades exigidas do serviço de terraplanagem de 997.802,16m³ e de cobertura seca de 434.234,30m³, mediante a especificação dos atestados que certificam a realização prévia de 1.021.196,33m³ e 522.066,34m³ desses serviços, respectivamente (peça 59, p.3 item 3.2.5) .
	Ante o exposto, elidida a razão determinante para a concessão da cautelar que suspendeu o andamento da contratação, Voto pela adoção da minuta de acórdão que submeto a este Colegiado.
TCU, Sala das Sessões, em 2 de fevereiro de 2022.
JORGE OLIVEIRA 
Relator